【裁判字號】    97,交簡上,2
【裁判日期】    970304
【裁判案由】    公共危險
【裁判全文】
臺灣雲林地方法院刑事判決             97年度交簡上字第2號
上  訴  人  乙○○
上列上訴人因公共危險案件，不服本院虎尾簡易庭96年度虎交簡
字第221 號中華民國96年12月6 日第一審判決（聲請簡易判決處
刑書案號：臺灣雲林地方法院檢察署96年度偵字第5414號），提
起上訴，本院判決如下：
    主  文
原判決撤銷。
乙○○服用酒類，不能安全駕駛動力交通工具而駕駛，處有期徒
刑陸月，如易科罰金，以新臺幣壹仟元折算壹日。
    事  實
一、乙○○於民國96年8 月27日晚間，在雲林縣麥寮鄉麥津村某
    不詳地點之友人住處飲用酒類後，已不能安全駕駛動力交通
    工具，竟仍騎乘車牌號碼為NSR-315 號重型機車自上開飲酒
    處出發，嗣於同日22時10分許，行經雲林縣麥寮鄉○○村縣
    道153 號公路150 公尺處，因不勝酒力擦撞亦行經該處，由
    許文寬所駕駛之車牌號碼CT-2911 號自用小客車，乙○○並
    因此受傷送醫治療（過失傷害部分未據告訴）。嗣為警據報
    到場處理，經對乙○○抽血檢驗換算吐氣所含酒精成份達每
    公升2.0 毫克。
二、案經雲林縣警察局虎尾分局報告臺灣雲林地方法院檢察署檢
    察官偵查後聲請簡易判決處刑。
    理  由
一、證據能力之判斷
    被告以外之人於審判外之陳述雖不符刑事訴訟法第159 條之
    1 至之4 等4 條之規定，而經當事人於審判程式同意作為證
    據，法院審酌該言詞陳述或書面陳述作成時之情況，認為適
    當者，亦得為證據，刑事訴訟法第159 條之5 第1 項定有明
    文。其立法意旨在於傳聞證據未經當事人之反對詰問予以核
    實，原則上先予排除。惟若當事人已放棄反對詰問權，於審
    判程式中表明同意該等傳聞證據可作為證據，基於尊重當事
    人對傳聞證據之處分權，及證據資料愈豐富，愈有助於真實
    發見之理念，且強化言詞辯論主義，使訴訟程式得以順暢進
    行，上開傳聞證據亦均具有證據能力。經查，被告及檢察官
    就本院所引用卷內被告以外之人於審判外之陳述，於審判程
    式均同意作為證據，且本院審酌前開證據資料作成時之情況
    ，均無不法之情事，且與待證事實具有關聯性，認為適宜作
    為本案之證據，故均有證據能力。
二、上揭犯罪事實，業據被告乙○○於警詢、偵查中及本院審理
    時坦承不諱，並有被告之酒精濃度抽血檢驗單、刑法第185
    條之3 測試觀察記錄表、雲林縣警察局舉發違反道路交通管
    理事件通知單、道路交通事故現場圖各1 紙、道路交通事故
    調查報告表(一)、(二)各1 份及現場照片10張等附卷可稽。再參
    以德國、美國之認定標準，對於呼氣酒精濃度達每公升0.55
    毫克，肇事率為一般人正常人之10倍，有法務部88年5 月18
    日法88檢字第16669 號函釋可參（本院卷第36頁）；另就醫
    學文獻所知，酒精對人體之影響程度乃依血中酒精濃度而定
    ，而警方測試器所測得之呼氣酒精濃度乘以200 即為當時之
    血中酒精濃度，又當呼氣濃度達0.25毫克時，將造成協調功
    能降低之輕度中毒症狀，當呼氣濃度達0.5 毫克時，將造成
    反應較慢、感覺減低、影響駕駛等輕到中度之中毒症狀，此
    有行政院國軍退除役官兵輔導委員會臺北榮總醫院88年8 月
    5 日（八八）北總內字第26868 號函釋可參。被告駕車肇事
    後經抽血檢驗酒精濃度，並換算呼氣之酒測值已達每公升2.
    0 毫克，依前開說明，堪認已達不能安全駕駛交通工具之程
    度。故本件事證明確，被告服用酒類不能安全駕駛動力交通
    工具而駕駛之犯行堪以認定，應依法論科。
三、新舊法比較：
    按行為後法律有變更者，適用行為時之法律。但行為後之法
    律有利於行為人者，適用最有利於行為人之法律，刑法第2
    條第1 項定有明文。本件被告行為後，刑法第185條之3業於
    97年1 月2 日經總統以華總一義字第09600177841 號令修正
    公佈，並於同年月4 日生效施行。被告行為時之條文規定（
    下稱修正前）：「服用毒品、麻醉藥品、酒類或其他相類之
    物，不能安全駕駛動力交通工具而駕駛者，處一年以下有期
    徒刑、拘役或三萬元以下罰金」，修正後條文規定：「服用
    毒品、麻醉藥品、酒類或其他相類之物，不能安全駕駛動力
    交通工具而駕駛者，處一年以下有期徒刑、拘役或科或併科
    十五萬元以下罰金」，比較新舊條文，修正後之規定並非較
    有利於被告，依刑法第2 條第1 項前段規定，本案自應適用
    修正前刑法第185 條之3 之規定。
四、是核被告所為，係犯修正前刑法第185 條之3 之醉態駕駛罪
    。原審對被告論罪科刑固非無據，惟原審未及為上開新舊法
    之比較適用，且按刑事審判之量刑，在於實現刑罰權之分配
    的正義，故法院對有罪之被告科刑，應符合罪刑相當之原則
    ，使罰當其罪，以契合人民之法律感情。此所以刑法第57條
    明定科刑時應審酌一切情狀，尤應注意該條所列各款事項，
    以為科刑輕重之標準（最高法院95年度台上字第1779號判決
    參照），查被告除前有公共危險前科外，並無其他前科，素
    行尚稱良好，本件雖為第2 次酒後不能安全駕駛動力交通工
    具而駕駛，惟其經此偵、審教訓後，應已知所警惕，可期待
    被告日後不再重蹈覆轍，原審判處被告有期徒刑6 月，如易
    科罰金以新臺幣（下同）2,000 元折算1 日，倘被告依此執
    行易科罰金，需繳納罰金36萬元，未免過重，而有違量刑之
    比例原則，如被告無力易科罰金將入監執行，對其日後生計
    產生重大影響，而失刑法之教化功能，及諭知易刑處分之本
    旨，是被告以刑度及易科罰金之折算標準過重為由提起上訴
    ，指摘原審判決不當，為有理由，原判決又有上開未及新舊
    法比較之處，即屬無可維持，應將原判決撤銷改判，以資適
    法。爰審酌被告前於96年6 月26日晚間即飲用酒類後駕駛動
    力交通工具，經本院北港簡易庭於96年7 月30日以96年度港
    交簡113 判處有期徒刑4 月，如易科罰金，以新臺幣1,000
    元折算1 日，有臺灣高等法院被告前案紀錄表及上開判決、
    聲請簡易判決處刑書各1 份在卷可參（本院卷第37頁至第39
    頁），其於前案尚未執行之際即仍不知悔改警惕，明知自己
    飲酒後，精神狀態已受相當影響，竟無視於其他用路人可能
    遭受之生命、身體威脅，僅圖一己往來交通之便，率爾駕車
    ，對於道路公共安全已生顯著之危險，況依上開說明當呼氣
    酒精濃度達每公升0.55毫克時駕駛動力交通工具肇事率為一
    般人正常人之10倍，被告飲酒後之呼氣酒精濃度竟達每公升
    2.0 毫克，其肇事率顯然更高，其行為殊不可取，惟念其除
    酒醉駕車外，別無其他前科紀錄，素行尚佳、犯後能坦承犯
    行，頗具悔意及家庭狀況等一切情狀，量處如主文第2 項所
    示之刑，並諭知易科罰金之折算標準，以資懲儆。
據上論斷，應依刑事訴訟法第455 條之1 第3 項、第369 條第1
項前段、第364 條、第299 條第1 項前段，刑法第2 條第1 項前
段，修正前刑法第185 之3 ，刑法第41條第1 項前段，刑法施行
法第1條之1第1 項，判決如主文。
本案經檢察官甲○○到庭執行職務。
中    華    民    國    97    年    3     月    4    日
            刑事第一庭    審判長法  官  陳宏卿
                                法  官  王雅苑
                                法  官  楊昱辰
以上正本證明與原本無異。
不得上訴。
                                書記官  顏錦清
中    華    民    國    97    年    3     月    4    日
附錄法條：修正前中華民國刑法第185條之3
服用毒品、麻醉藥品、酒類或其他相類之物，不能安全駕駛動力
交通工具而駕駛者，處 1 年以下有期徒刑、拘役或 3 萬元以下
罰金。


司法院資訊處製作；財團法人民間司法改革基金會備份。
